臺灣高等法院臺中分院刑事判決　
110年度交上易字第122號
上  訴  人  臺灣臺中地方檢察署檢察官
上  訴  人  
即  被  告  陳燕龍



選任辯護人  蔡慶文律師
            戴君容律師
上列上訴人因被告過失傷害案件，不服臺灣臺中地方法院108年
度交易字第2087號，中華民國109年11月30日第一審判決（起訴
案號：臺灣臺中地方檢察署108年度偵字第27538號），提起上訴
，本院判決如下：
    主    文
原判決撤銷。
陳燕龍因過失傷害致重傷，免刑。
    犯罪事實
一、陳燕龍於民國108年6月19日17時22分許，駕駛車牌號碼0000
    -00號自用小貨車，沿臺中市太平區光德橋由太堤西路往太
    堤東路方向行駛，行經光德橋近燈桿15708處時，本應注意
    汽車停車時，於禁止臨時停車處所不得停車，而依當時天候
    晴、日間自然光線，路面乾燥無缺陷、無障礙物、視距良好
    ，並無不能注意之情事，竟疏未注意及此，在上開劃有紅
    線之禁止臨時停車處所停車，下車撿拾掉落之紙箱，適有紀
    佩辰騎乘車牌號碼000-000號普通重型機車，沿同向後方直
    行，行經該處，亦疏未注意車前狀況，紀○○上開機車前車
    頭撞擊陳燕龍上開小貨車後車尾，因而人車倒地，受有左側
    胸部挫傷併胸骨柄、左側第一肋骨骨折及氣血胸、縱隔腔氣
    腫及皮下氣腫、頭部外傷合併缺血缺氧性腦病變、上頷骨骨
    折及牙齒骨折及脫落、腹部挫傷併血腹、左側遠端橈骨骨折
    等傷害，經送醫治療後，仍意識不清，傷勢已達於身體或健
    康有重大不治或難治之重傷害程度。陳燕龍於本案事故發生
    後，留在現場，並親自電話報警，請警方前往處理，在有偵
    查犯罪職權之公務員尚未知悉其為肇事者前，主動在現場向
    到場處理之員警坦承肇事，並自首接受裁判。
二、案經紀○○之配偶王○○訴由臺中市政府警察局太平分局報
    告臺灣臺中地方檢察署檢察官偵查起訴。
    理    由
一、證據能力部分：
    按被告以外之人於審判外之陳述，雖不符刑事訴訟法第159
    條之1至第159條之4 之規定，而經當事人於審判程序同意作
    為證據，法院審酌該言詞陳述或書面陳述作成時之情況，認
    為適當者，亦得為證據。當事人、代理人或辯護人於法院調
    查證據時，知有刑事訴訟法第159條第1項不得為證據之情形
    ，而未於言詞辯論終結前聲明異議者，視為有前項之同意，
    刑事訴訟法第159條之5定有明文。本判決所引用上訴人即被
    告陳燕龍（下稱被告）以外之人於審判外之陳述，檢察官、
    被告及其辯護人均表示不爭執，且迄至言詞辯論終結前均未
    聲明異議，且經本院審酌該等證據資料製作時之情況，並無
    違法不當及證明力明顯過低之瑕疵，堪認作為證據應屬適當
    ，依上開規定，均具有證據能力。至於卷內所存經本判決引
    用為證據之非供述證據部分，並無傳聞法則之適用，審酌與
    本件待證事實間均具有關連性，且無證據證明係實施刑事訴
    訟程序之公務員違背法定程序所取得，亦無證據證明有何偽
    造、變造之情事，復經本院踐行調查證據程序，依刑事訴訟
    法第158條之4之反面解釋，自均有證據能力。
二、認定犯罪事實之證據及理由：
  ㈠上開犯罪事實，業據被告於警詢、偵訊、原審及本院審理中
    坦承不諱，核與證人即告訴人王 ○○之指訴情節大致相符（
    見偵卷第27至29頁），復有國軍臺中總醫院附設民眾診療服
    務處108年6月21日出具之診斷證明書、中國醫藥大學附設醫
    院108年7月22日出具之診斷證明書、臺中市政府警察局舉發
    違反道路交通管理事件通知單、臺中市政府警察局道路交通
    事故肇事人自首情形紀錄表、道路交通事故現場圖、道路交
    通事故調查報告表（一）、（二）、現場及雙方車損照片、
    臺中市政府警察局交通事故補充資料表、被告行車紀錄器畫
    面翻拍照片、證號查詢機車駕駛人、車號查詢機車車籍【61
    0-LNA】、證號查詢汽車駕駛人、車號查詢汽車車籍【3000-
    00】、中華民國身心障礙證明【被害人紀○○】、國軍臺中總
    醫院109年2月12日醫中企管字第1090000652號函、臺中市車
    輛行車事故鑑定委員會109年5月15日中市車鑑字第10800083
    17號函及所附臺中市車輛行車事故鑑定委員會鑑定意見書等
    在卷可佐（見偵卷第31、33、41、43、51至55、57至73、75
    、77至81、95、97、105 、123頁，原審卷第115、121、123
    至125頁），且為被告所不爭執，是此部分之事實，應堪認
    定。
  ㈡刑法第10條第4項規定：「稱重傷者，謂下列傷害：一、毀敗
    或嚴重減損一目或二目之視能。二、毀敗或嚴重減損一耳或
    二耳之聽能。三、毀敗或嚴重減損語能、味能或嗅能。四、
    毀敗或嚴重減損一肢以上之機能。五、毀敗或嚴重減損生殖
    之機能。六、其他於身體或健康，有重大不治或難治之傷害
    。」被害人紀○○因本件事故致受有左側胸部挫傷併胸骨柄、
    左側第一肋骨骨折及氣血胸、縱隔腔氣腫及皮下氣腫、頭部
    外傷合併缺血缺氧性腦病變、上頷骨骨折及牙齒骨折及脫落
    、腹部挫傷併血腹、左側遠端橈骨骨折等傷害，經送醫治療
    後，意識不清，傷勢已達於身體或健康有重大不治或難治之
    重傷害程度等情，有上開診斷證明書及國軍臺中總醫院109
    年2月12日醫中企管字第1090000652號函覆摘要足稽。是被
    害人紀○○所受傷害，已達身體、健康重大不治或難治傷害之
    重傷害程度，亦堪認定。
  ㈢按橋樑、隧道、圓環、障礙物對面、鐵路平交道、人行道、
    行人穿越道、快車道等處，不得臨時停車；設有禁止臨時停
    車標誌、標線處所不得臨時停車，道路交通安全規則第111 
    條第1項第1款分別定有明文。被告考領有合格駕駛執照，依
    其考領有適格駕駛執照之智識及駕駛經驗，對於上開規定當
    知之甚詳，並具注意能力，而案發當時天候晴、日間自然光
    線，路面乾燥無缺陷、無障礙物、視距良好，並無不能注意
    之情事，此據道路交通事故調查報告表（一）記載明確（見
    偵卷第53頁）。被告於禁止臨時停車處所停車，下車撿拾掉
    落之紙箱，肇致本案事故，其對本案事故之發生有違反上開
    注意義務之過失。又本案事故經送請臺中市車輛行車事故鑑
    定委員會鑑定結果為：「①紀○○駕駛普通重型機車，未注意
    車前狀況適採安全措施，為肇事主因。②陳燕龍駕駛自用小
    貨車，於劃有禁止臨時停車線橋樑上臨時停車，妨礙車輛通
    行，為肇事次因。」此有臺中市車輛行車事故鑑定委員會鑑
    定意見書在卷（見原審卷第123至125頁）。是本案事故係因
    被告之過失所致，且被害人紀○○亦因本案事故而受有重傷害
    ，堪認被告之過失行為與被害人之重傷害結果間，具有相當
    因果關係。至於被害人紀○○有未依規定注意車前狀況，隨時
    採取必要之安全措施，對本案事故之發生與有過失責任之情
    。惟刑事責任之認定，並不因對方是否與有過失，即得以免
    除被告之過失責任，被害人紀○○就本案事故之發生雖有前述
    與有過失責任，然此屬量刑之參酌事由或於民事損害賠償時
    過失比例認定之問題，尚無法據此免除被告本案應負過失傷
    害罪責，併予說明。從而，本案事證明確，被告因過失傷害
    致重傷之犯行，洵堪認定，應依法論科。
三、論罪科刑：
　㈠核被告所為，係犯刑法第284條後段之因過失傷害致重傷罪。
  ㈡刑法第62條所謂自首，祇以犯人在犯罪未發覺之前，向該管
    公務員申告犯罪事實，而受裁判為已足，並不以言明「自首
    」並「願受裁判」為必要（最高法院63年台上字第1101號判
    決參照）。查被告於本案事故發生後，留在現場，親自電話
    報警，已報明肇事人姓名、地點，請警方前往處理，業據被
    告於警詢供承（見偵卷第25頁），並有臺中市政府警察局道
    路交通事故肇事人自首情形紀錄表可憑（見偵卷第43頁），
    是被告對於未發覺之犯罪自首並接受裁判，應依刑法第62條
    前段之規定減輕其刑。
四、原判決以被告因過失致人重傷之犯行事證明確，予以論科，
    固非無見。惟查，原審未及審酌被告於本院審理中已與告訴
    人及被害人家屬等共6人達成調解，被告願賠償共計133萬60
    00元（不含強制汽車責任保險法所得請領之保險理賠金），
    並完全履行給付完畢，有臺灣臺中地方法院110年度中司移
    調字第177號調解程序筆錄、給付憑據及本院公務電話查詢
    紀錄表附卷可稽（見本院卷第211至215、235頁），被告確
    有展現努力彌補過犯之真誠，且調解筆錄上亦載明告訴人及
    被害人家屬等共6人其餘請求拋棄，同意不追究被告之刑事
    責任等情狀，遽予科處有期徒刑5月（被告另有公共危險案
    件，不予宣告緩刑），尚有未洽；衡以本件過失傷害案件係
    屬告訴乃論之罪，告訴人僅得於第一審辯論終結前撤回其告
    訴，而本院為第二審，告訴人已無法撤回告訴，致無法諭知
    不受理之判決，是本院綜合上開各情，認被告本案所犯為最
    重本刑為3年以下有期徒刑之罪，依其犯罪情節及被告之情
    況，應認情節輕微，顯可憫恕，縱依刑法第59條規定減輕其
    刑，仍嫌過重，有依刑法第61條第1款之規定免除其刑之必
    要。檢察官於本案調解成立之前，依告訴人之請求提起上訴
    ，指摘原審量刑過輕，雖無理由，惟被告上訴意旨請求從輕
    量刑，則為有理由，原判決要屬無可維持，自應由本院予以
    撤銷改判。本院審酌上開各情，爰依刑法第61條第1款之規
    定，對被告諭知免除其刑，以維法律之衡平。
據上論斷，應依刑事訴訟法第369條第1項前段、第364條、第299
條第1項前段，刑法第284條後段、第62條、第61條第1款，刑法
施行法第1條之1，判決如主文。
本案經檢察官蕭如娟提起公訴，檢察官張依琪提起上訴，檢察官
林蓉蓉到庭執行職務。
中　　華　　民　　國　　110 　年　　8 　　月　　12　　日
           刑事第六庭    審判長法　官  唐  光  義
　　　　　 　　　　　　　      法　官  劉  柏  駿
　　　　　　　　　　　　       法　官  許  冰  芬                          
以上正本證明與原本無異。     
不得上訴。
                               書記官  陳  怡  芳
　　　　　　
中　　華　　民　　國　　110 　年　　8 　月　　12　　日　
　　　　　
附錄本案論罪科刑法條：
中華民國刑法第284條
因過失傷害人者，處 1 年以下有期徒刑、拘役或 10 萬元以下
罰金；致重傷者，處 3 年以下有期徒刑、拘役或 30 萬元以下
罰金。